【裁判字號】    92,交聲,899
【裁判日期】    920613
【裁判案由】    交管條例聲異
【裁判全文】
臺灣板橋地方法院交通事件裁定                    九十二年度交聲字第八九九號
    原處分機關  交通部公路總局臺北區監理所板橋監理站
    異  議  人  甲○○
右列異議人即受處分人因違反道路交通管理處罰條例案件，對於交通部公路總局臺北
區監理所板橋監理站民國九十二年五月五日所為之處分（原處分案號：板監違字第裁
四一－七三四八五號）聲明異議，本院裁定如左：
    主  文
異議駁回。
    理  由
一、按汽車駕駛人，行經有燈光號誌管制之交岔路口闖紅燈者，處新臺幣（下同）一
    千八百元以上五千四百元以下罰鍰；又汽車駕駛人有第五十三條情形者，除依原
    條款處罰鍰外，並予記違規點數三點，道路交通管理處罰條例第五十三條、第六
    十三條第一項第三款分別定有明文。
二、原處分機關略以：異議人甲○○駕駛車牌號碼ＲＧＡ－五四一號輕型機車於民國
    八十七年九月二十四日八時在臺北市○○○路○段、錦州路口，因「紅燈右轉」
    違規，經員警當場掣單舉發，通知單由異議人簽章收受，異議人於八十七年十月
    八日申訴，經函轉舉發單位查證，再以八十七年十月二十七日北市警中分七字第
    八七六二四五０四００號書函復異議人違規屬實，並請異議人逕向裁決機關辦理
    結案，異議人未到案處理等語；異議意旨略以：伊已於舉發通知單應到案日期八
    十七年十月九日前申訴，然未曾接獲任何駁回之文件或通知拒絕，不料事隔多年
    卻接獲裁決書，處罰逾期不繳納罰鍰，實屬不公，爰請詳查云云。
三、經查：異議人即受處分人於八十七年九月二十四日八時在臺北市○○○路、錦州
    路口紅燈右轉之違規事實，有舉發違反道路交通管理事件通知單（北市警交Ａ字
    第０七三０四八五號）在卷可稽，異議人於本院訊問時固坦承有於上開時、地紅
    燈右轉之事實，惟辯稱：因後面有大型遊覽車要闖黃燈，一直按喇叭，伊不得已
    只好紅燈右轉云云，惟依司法院大法官會議第二七五號解釋：「人民因違反法律
    上義務而應受之行政罰，係屬對人民之制裁，原則上行為人應有可歸責之原因，
    故於法律無特別規定時，雖不以出於故意為必要，仍須以過失為其責任條件。但
    為維護行政目的之實現，兼顧人民權利之保障，應受行政罰之行為，僅須違反禁
    止規定或作為義務，而不以發生損害或危險為其要件者，推定為有過失，於行為
    人不能舉證證明自己無過失時，即應受處罰」之意旨，可知行政處罰不以故意為
    限。本件異議人縱非蓄意紅燈右轉，然其於後有車促其為違規行為之際，尚有其
    他處置可供選擇，異議人竟仍紅燈右轉，仍有可歸責之事由，難謂其紅燈右轉為
    無過失，違反前揭禁止規定，警員予以舉發，自無不合，異議人所辯無非卸責之
    詞，實無理由；次查申訴未得回覆一事，臺北市政府警察局中山分局於八十七年
    十月二十七日回覆說明本案違規屬實，舉發並無不當，有北市警中分七字第八七
    六二四五０四００號書函附卷可證，顯與異議人所稱迥不相侔，異議人所辯實難
    信實。綜上，本件事證明確，異議人於右揭時、地，有紅燈右轉之行為，堪予認
    定。
四、從而，原處分機關依據首開法條規定，並審酌異議人違規情節輕重，裁處罰鍰參
    仟陸佰元整罰鍰，並記違規點數三點，無何違誤，量罰亦甚妥適，應予維持，本
    件異議為無理由，應予駁回。
五、據上論斷，應依道路交通案件處理辦法第十九條，裁定如主文。
中      華      民      國      九十二      年      六    月    十三    日
                              臺灣板橋地方法院交通法庭
                                      法  官    連育群
右正本證明與原本無異。
如不服本裁定應於送達後五日內向本院提出抗告狀。
                                      書記官    蘇宥維
中      華      民      國      九十二      年      六    月    十三    日


司法院資訊處製作；財團法人民間司法改革基金會備份。
